【裁判字號】    91,訴,2754
【裁判日期】    920317
【裁判案由】    清償借款
【裁判全文】
臺灣台南地方法院民事判決  九十一年度訴字第二七五四號
    原      告  合作金庫銀行股份有限公司
    法定代理人  丙○○
    訴訟代理人  乙○○
                丁○○
    被      告  甲○○
    被      告  己○○○
    訴訟代理人  庚○○
    被      告  戊○○
右當事人間請求清償借款事件，本院判決如左：
    主      文
被告應連帶給付原告新台幣貳佰萬元，及自民國九十一年三月十七日起至清償日止，
按年息百分之九點五三四計算之利息，暨自民國九十一年四月十八日起至民國九十一
年十月十七日止，按上開利率百分之十，自民國九十一年十月十八日起至清償日止，
按上開利率百分之二十計付之違約金。
訴訟費用由被告連帶負擔。
    事      實
甲、原告方面：
一、聲明：除供擔保金額外，求為判決如主文所示。
二、陳述：
（一）被告甲○○邀同被告戊○○、己○○○為連帶保證人，於民國九十年十月十七
      日，向原告借款新台幣（下同）二百萬元，按月付息，利息則按當時原告基本
      放款利率年息百分之七點四九四加碼年息百分之二點二五（合計為年息百分之
      九點七四四）計算，利息隨原告之基本放款利率變動而調整，前揭加碼標準並
      按照原告放款利率加碼標準每屆三個月檢討調整一次，並約定如有一期未履行
      時，即喪失期限利益並視為全部到期，除須按原約定利率計付利息外，其逾期
      在六個月以內，按上開利率百分之十，逾六個月以上部分，則按上開利率百分
      之二十計付違約金。詎被告甲○○僅繳納至九十一年三月十六日即未按期繳息
      ，現尚積欠原告本金計二百萬元，而被告己○○○另於八十八年十月五日簽有
      連帶保證書，願就原告持有被告甲○○所簽章之付款、承兌、背書或保證之票
      據、借據、契約及其他一切債務憑證以二百萬元為限額，以及包含該債務之利
      息、違約金、損害賠償、各項費用、代付款項等，保證人願與被告甲○○負連
      帶償還責任。為此，爰依消費借貸契約及連帶保證契約之法律關係，請求被告
      連帶給付欠款、遲延利息及違約金。
（二）對被告所為抗辯之陳述：
      1.被告己○○○與另一被告甲○○於八十八年十月六日共同簽發到期日為八十
        九年十月六日之本票，向原告借款二百萬元正，迄清償日無法償還，乃申請
        展延續借，另共同簽發到期日為九十一年十月十七日面額二百萬元之本票續
        借，是其借款從未清償，而為原借款之延續。依其所書立之連帶保證書，被
        告等二人仍應就目前現欠負連帶清償之責，被告己○○○答辯謂其作保期限
        僅為一年，顯有誤會。
      2.原告起訴請求被告等連帶清償借款，係以本票為借據依消費借貸法律關係而
        為請求，非主張票據法律關係，且連帶保證亦有別於一般保證。另被告己○○○等二人，係本件貸款之連帶保證人，依該授信約定書第二條規定，立約
        人因名稱、組織、章程內容、印鑑、代表人、代表人權限範圍或其他足以影
        響貴行權益變更情事發生時，應即以書面將變更情事通知貴行，並辦妥變更
        或註銷留存印鑑之手續，於未為前項通知及變更或註銷留存印鑑手續前與貴
        行所為之交易，立約人均願負其責任，如因而造成貴行損害，並負賠償責任
        ，而被告等並未據此以書面通知。
      3.按銀行辦理授信業務，倘連帶保證人在授信借據上簽名者，即表示同意借據
        上所載之約定條款，並因此發生一定之法律效力，其簽名原則上固應由本人
        親自為之。惟依民法第三條第二項規定：「如有用印章代簽名者，其蓋章與
        簽名生同等之效力。」。故銀行授信實務上，連帶保證人以簽名及蓋章併行
        ，或簽名、蓋章擇一為之者均有之，依約經由核對上開借款人及連帶保證人
        之印章與約定書留存印鑑相符者，並不因借款人及連帶保證人未親自簽名或
        委由第三人代為蓋章，而影響借據契約之法律效力，是被告之抗辯顯無理由
        。
三、證據：提出借據影本一紙、授信約定書影本三份、傳票影本四紙、連帶保證書影
    本一紙、利率變動表、查詢單原本與影本三紙為證。
乙、被告方面：
一、被告己○○○部分：
（一）聲明：求為判決原告之訴駁回。
（二）陳述：
      1.因本案被告甲○○借款性質為信用貸款，依原告內部行政規章而言，該授信
        約定書應每年換單一次，此可由原告與被告甲○○間對本件同筆借款早在八
        十八年十月五日所製作授信約定書可知。而本件借款緣起於八十八年十月五
        日被告甲○○向原告所借之款項，被告己○○○所為之保證亦係該筆款項，
        是己○○○縱有作保，其作保期限亦僅為自八十八年十月五日起算之一年期
        限。且依銀行作業若是前借款未清償，是不可能再行放款，本件原告起訴請
        求之借款係於九十年十月十七日所放款被告甲○○之二百萬元，而連帶保證
        人己○○○所保證者係於八十八年十月六日被告己○○○向原告所為之借款
        ，是己○○○所作之連帶保證效力已消滅。
      2.按就定有期限之債務為保證者，如債權人允許主債務人延期清償時，保證人
        除對於其延期已為同意外，不負保證責任，民法第七百五十五條定有明文。
        本件原告所提出被告甲○○向原告之借款乃是八十八年十月五日借款之展期
        ，當然是定有期限才須展期，展期視同新借款，須作對保之動作，確認保證
        人簽約之意思。本件原告起訴請求之展期借款既未得己○○○之同意，因而
        本件借款其清償日為九十一年十月十七日，且借款人甲○○早於九十一年三
        月十七日即未支付利息，原告起訴日又係於九十一年十二月，亦即原告未於
        民法第七百五十二條所定時效內提起本件之訴，是以應認被告己○○○保證
        責任已罹於時效消滅而有免其責任之適用。
      3.復由本件原告起訴狀所附九十年十月十七日之系爭借款本票影本觀之，顯見
        本票所載發票人己○○○字跡與所附八十八年十月五日立約定書對保字跡不
        同，是本件被告己○○○並未簽發系爭九十年十月十七日本票。原告雖舉保
        證人得委由第三人持原留印鑑於放款借據上代為蓋章之銀行實務，惟原告仍
        須舉證證明本件起訴請求之借款，其上之印鑑係被告己○○○親自所蓋抑或
        己○○○委託他人所蓋。
      4.按民法所規定保證人之權利，除法律另有規定外，不得預先拋棄，民法第七
        百三十九條之一定有明文。銀行制式契約之除外條款，不但違背誠信原則，
        還要保證人預先拋棄其權利，違背消費者保護法公平誠信原則。
（三）證據：提出存款戶交易明細表影本一紙、傳票影本二紙。
二、被告甲○○、戊○○部分：
    被告甲○○、戊○○均未於言詞辯論期日到場，亦未提出書狀作何聲明或陳述。
    理      由
甲、程序方面：
    被告甲○○、戊○○經合法通知，均未於言詞辯論期日到場，核無民事訴訟法第
    三百八十六條所列各款情形，爰依原告之聲請，由其一造辯論而為判決。
乙、得心證之理由：
一、本件原告主張被告甲○○邀同被告戊○○為連帶保證人，於九十年十月十七日，
    向原告借款二百萬元，按月付息，利息則按當時原告基本放款利率年息百分之七
    點四九四加碼年息百分之二點二五（合計為年息百分之九點七四四）計算，利息
    隨原告之基本放款利率變動而調整，前揭加碼標準並按照原告放款利率加碼標準
    每屆三個月檢討調整一次，並約定如有一期未履行時，即喪失期限利益並視為全
    部到期，除須按原約定利率計付利息外，其逾期在六個月以內，按上開利率百分
    之十，逾六個月以上部分，則按上開利率百分之二十計付違約金。詎被告甲○○
    僅繳納至九十一年三月十六日即未按期繳息，現尚積欠原告本金計二百萬元，而
    被告己○○○另於八十八年十月五日簽有連帶保證書，該連帶保證書上載有願就
    原告持有被告甲○○所簽章之付款、承兌、背書或保證之票據、借據、契約及其
    他一切債務憑證以二百萬元為限額，以及包含該債務之利息、違約金、損害賠償
    、各項費用、代付款項等，保證人願與被告甲○○負連帶償還責任等事實，業據
    原告提出借據影本、授信約定書影本、傳票影本、連帶保證書影本、利率變動表
    、查詢單為證。並為到庭之被告己○○○所不爭執，另被告甲○○、戊○○則未
    於言詞辯論期日到場，亦未提出書狀作何聲明或陳述供本院參酌，自堪信原告此
    部分之主張為真正。
二、被告己○○○雖抗辯其僅於八十八年十月六日被告甲○○向原告借款二百萬元時
    ，於借據、授信約定書上親自簽名蓋章表示願意為連帶保證之意思，而九十年十
    月十七日之借據其並不知情，其上己○○○之簽名亦非其所為，而被告己○○○
    連帶保證之效力僅及於八十八年十月六日借款之期限，是並無庸就本件原告所起
    訴主張之九十年十月十七日甲○○向原告所為借款連帶負責云云。惟查：被告己○○○自承有於八十八年十月五日之連帶保證書上簽名蓋章（見本院九十二年二
    月十日準備程序筆錄），依該連帶保證書上所載被告己○○○願就原告持有被告
    甲○○現在及將來所簽章之付款、承兌、背書或保證之票據、借據、契約及其他
    一切債務憑證以二百萬元為限額，保證人願與債務人負連帶償還責任之意旨，被
    告己○○○抗辯僅就八十八年十月六日之借款負連帶保證責任，並不足採。是本
    件原告起訴請求被告己○○○依連帶保證責任償還被告甲○○積欠原告之借款，
    自有理由。
三、被告己○○○雖另抗辯銀行制式契約之除外條款，要保證人預先拋棄其權利，違
    背公平誠信原則及民法第七百三十九條之一規定云云。經查，本件被告己○○○
    所簽立之連帶保證書，其上雖載有拋棄先訴抗辯權等意旨，惟按保證人拋棄先訴
    抗辯權之權利者，不得主張先訴抗辯權。另按保證債務之連帶，係指保證人與主
    債務人負同一債務，對於債權人各負全部給付之責任者而言，觀之民法第二百七
    十二條第一項規定連帶債務之文義甚明，故連帶保證人縱未依民法第七百四十六
    條第一款之規定拋棄先訴抗辯權，仍不得主張同法第七百四十五條先訴抗辯權。
    此觀民法第七百四十六條之規定及最高法院八十八年度台上字第一八一五號判決
    自明。本件原告所制訂之定型化契約上雖定有拋棄先訴抗辯權之約款，然依上述
    之說明並無違背法令或有失公平誠信之情事。再查，該紙連帶保證書雖未載明被
    告己○○○保證之期間，惟連帶保證書上既然已經限定於被告甲○○對原告於二
    百萬元範圍以內之債務為連帶保證，是該契約雖未約定期間，亦難謂該連帶保證
    契約有違公平誠信原則。
四、從而，原告依消費借貸及連帶保證契約之法律關係，請求被告應連帶給付原告二
    百萬元，及如主文第一項所示之利息及違約金，即有理由，應予准許。
五、本件事證已臻明確，兩造其餘攻擊防禦方法，核與判決結果無影響，爰不逐一論
    述，併此敘明。
六、結論：本件原告之訴為有理由，依民事訴訟法第三百八十五條第一項前段、第八
    十五條第二項，判決如主文。
中      華      民      國    九十二    年      三      月     十七     日
                                臺灣臺南地方法院民事第四庭
~B審判長法  官  蘇  正  賢
~B      法  官  孫  玉  文
~B      法  官  楊  佳  祥
右為正本係照原本作成
如對本判決上訴，須於判決送達後廿日內向本院提出上訴狀（應附繕本）。
中      華      民      國    九十二    年      三      月     十八     日
~B法院書記官    黃  玉  真


司法院資訊處製作；財團法人民間司法改革基金會備份。
